臺灣新北地方法院民事裁定　　　　　110年度消債更字第277號
聲　請　人　陳武貴　
代　理　人　戴嘉志律師（法律扶助律師）
上列當事人因消費者債務清理事件，聲請更生，本院裁定如下：
    主  文
聲請人陳武貴自中華民國一一０年十一月九日上午十一時起開始
更生程序。
命司法事務官進行本件更生程序。
    理  由
一、按債務人不能清償債務或有不能清償之虞者，得依本條例所
    定更生或清算程序，清理其債務。本條例所稱消費者，係指
    5 年內未從事營業活動或從事小規模營業活動之自然人。債
    務人無擔保或無優先權之本金及利息債務總額未逾新臺幣（
    下同）1,200 萬元者，於法院裁定開始清算程序或宣告破產
    前，得向法院聲請更生，消費者債務清理條例（下稱消債條
    例）第3 條、第2 條第1 項、第42條第1 項分別定有明文。
    又債務人對於金融機構負債務者，在聲請更生或清算前，應
    向最大債權金融機構請求協商債務清償方案，或向其住、居
    所地之法院或鄉、鎮、市、區調解委員會聲請債務清理之調
    解，亦為消債條例第151 條第1 項所明定。另法院開始更生
    程序之裁定，應載明其年、月、日、時，並即時發生效力。
    法院裁定開始更生或清算程序後，得命司法事務官行更生或
    清算程序，消債條例第45條第1 項、第16條第1 項前段亦分
    別著有明文。
二、本件聲請意旨略以：聲請人無力清償債務，致前置調解不成
    立，有不能清償債務之情事，爰依法聲請裁定准予更生等語
    。
三、本院之判斷：
  ㈠聲請人債權人中國信託銀行、聯邦銀行、元大銀行、永豐銀
    行、玉山銀行、台新銀行、日盛銀行陳報聲請人積欠之無擔
    保或無優先權本金及利息債務總額為3,151,166 元（見本院
    110 年度司消債調字第188 號卷【下稱調解卷】第50頁至第
    51頁）；債權人新光行銷股份有限公司、萬榮行銷股份有限
    公司、台新資產管理股份有限公司、勞動部勞工保險局陳報
    聲請人積欠之無擔保或無優先權本金及利息債務總額各為12
    6,583 元、292,512 元、675,150 元、60,432元（見調解卷
    第26頁、第32頁、本院卷第77頁至第79頁、第163 頁），是
    聲請人無擔保或無優先權本金及利息債務總額為4,305,843
    元（含違約金及其他費用總額為5,486,456 元），未逾1,20
    0 萬元，於法相合。
  ㈡聲請人曾向本院聲請債務清理前置調解，惟調解不成立，業
    經本院依職權調取調解卷宗核閱無訛，是本件更生聲請可否
    准許，所應審究者為其現況有無不能清償債務或有不能清償
    之虞等情事。
  ㈢聲請人名下無不動產、動產或金融商品之投資，業據其陳明
    在卷（見本院卷第82頁），並有全國財產稅總歸戶財產查詢
    清單、稅務電子閘門財產所得調件明細表、集保戶往來參加
    人明細資料表（含帳號）、保管帳戶客戶餘額表、客戶存券
    異動明細表、投資人於各專戶無資料明細表、投資人於清算
    交割銀行未開戶明細表可按（見調解卷第10頁、本院卷第41
    頁至第45頁、第91頁至第99頁）。又聲請人並無以其為要保
    人之有效保單，有中華民國人壽保險商業同業公會保險業通
    報作業資訊系統資料查詢結果表、法務部高額壽險資訊連結
    作業資料可參（見本院卷第113 頁、第169 頁至第174 頁）
    。
  ㈣聲請人自民國104 年3 月1 日起迄今任職昇晉工程行擔任捆
    鐵鋼構現場工作人員，於110 年1 月至同年6 月間薪資合計
    210,000 元，有切結書、昇晉工程行薪資工作收入證明可稽
    （見調解卷第16頁、本院卷第121 頁至第123 頁），應認聲
    請人目前每月可支配處分之收入為35,000元。
  ㈤按債務人必要生活費用，以最近1 年衛生福利部或直轄市政
    府所公告當地區每人每月最低生活費1.2 倍定之。債務人聲
    請更生或清算時所提財產及收入狀況說明書，其表明每月必
    要支出之數額，與本條例第64條之2 第1 項、第2 項規定之
    認定標準相符者，毋庸記載原因、種類及提出證明文件，消
    債條例第64條之2 第1 項及消債條例施行細則第21條之1 第
    3 項分別定有明文。參以110 年度新北市每人每月最低生活
    費用15,600元，依此每人每月生活所必需之費用應為18,720
    元，則聲請人主張其個人每月必要生活費用14,000元，應為
    可採。又受扶養者之必要生活費用，準用第1 項規定計算基
    準數額，並依債務人依法應負擔扶養義務之比例認定之，為
    消債條例第64條之2 第2 項所明定。查聲請人有3 名未成年
    子女，各為91年4 月、93年4 月、99年4 月出生，有全戶戶
    籍謄本、親屬關係表可憑（見調解卷第6 頁、第127 頁），
    足認聲請人有3 名未成年子女無謀生能力，復依民法第1089
    條第1 項規定，聲請人應與該3 名未成年子女之母共同負擔
    扶養費，聲請人主張其每月負擔該3 名未成年子女之必要生
    活費用20,990元（計算式：7,423 元＋7,823 元＋5,744 元
    ），亦屬可取。
  ㈥依聲請人現況之財產、信用、勞力、收支狀況等清償能力綜
    合判斷，其目前每月可支配處分之收入35,000元，扣除其個
    人每月必要生活費用14,000元及應負擔之子女扶養費20,990
    元後，僅餘10元，與聲請人上述無擔保或無優先權債務總額
    相較，堪認聲請人目前客觀上處於欠缺清償能力而不足以清
    償債務之經濟狀態，符合消債條例第3 條所定債務人不能清
    償債務或有不能清償之虞之要件。
四、綜上所述，本件聲請人為一般消費者，其所負無擔保或無優
    先權債務未逾1,200 萬元，而有不能清償債務之情事，且未
    經法院裁定開始清算程序或宣告破產，復查無消債條例第6
    條第3 項、第8 條或第46條各款所定駁回更生聲請之事由存
    在，則聲請人聲請更生，洵屬有據，應予准許，爰裁定如主
    文，並命司法事務官進行本件更生程序。至於聲請人於更生
    程序開始後，應另提出足以為債權人會議可決或經法院認為
    公允之更生方案以供採擇，俾免更生程序進行至依消債條例
    第61條規定應行清算之程度，附此敘明。
五、依消債條例第11條第1 項、第45條第1 項、第16條第1 項，
    裁定如主文。
中    華    民    國   110    年    11    月    9     日
                  民事第六庭  法  官  陳佳君
以上正本係照原本作成。
本件不得抗告。
本裁定已於110 年11月9 日上午11時公告。
中    華    民    國   110    年    11    月    9     日
                              書記官  李淑卿